# 有关“三供一业”资产改造、移交及拨款的会计处理

提问人：于呈 时间：2017-11-22 22:14:01
陈老师：您好！有关“三供一业”会计处理请指导，多谢！ 一、基本情况 甲上市公司账面涉及“三供一业”固定资产账净值 1263 万元，依据《国务院办公厅转发国务院国资委、财政部关于国有企业职工家属区“三供一业”分离移交工作指导意见的通知》（国办发〔 2016 〕 45 号）、《关于进一步做好剥离国有企业办社会职能和解决历史遗留问题工作的通知》（国资厅发改革〔 2017 〕 20 号）、《中央企业职工家属区“三供一业”分离移交中央财政补助资金管理办法》（财资〔 2016 〕 38 号）， 2016 年度 12 开始对“三供一业”资产进行改造，发生改造支出 6428 万元，其中资本性支出 6000 万元，费用性支出 428 万元。按移交改造费用政策财政负担50%，集团公示无能力承担，甲公司实际承担50%。 2017 年 6 月全部移交给当地政府， 2017 年 9 月收到财政拨款 3214 万元。 二、我的财务处理意见： (一) 原账面“三供一业”固定资产移交处理 《财政部关于企业分离办社会职能有关财务管理问题的通知》（财企〔 2015 〕 62 号）等文件对于原账面“三供一业”净资产 1263 万元全部核减权益。 (二) 移交改造支出 1 、 2016 年 12 月发生移交改造支出 借：在建工程 6428 万元 贷：银行存款 6428 万元 2 、 2017 年 6 月移交当地政府 借：其他应收款 3214 万元（财政承担部分6429*50%） 未分配利润 3214 万元（甲公司承担部分） 贷：在建工程 6428 万元 3 、 2017 年 9 月，收到财政拨款 借：银行存款 3214 万元 贷：其他应收款 3214 万元 三、部分上市公司处理情况 对于账面业已存在的“三供一业”资产移交时全额冲减权益与我的处理方式一致，但是对于新发生的移交改造方式各家处理方式与我的不一致 1 、 经纬纺机：移交改造支出公司分担部分 7941 万元计入当期损益 2 、 中钨高新：移交改造支出公司 1622 万元计入当期损益营业外支出 四、需解答的问题 1 、三供一业改造支出资本化及费用化怎样处理？如果计入损益科目是营业外支出还是其他损益科目 2 、收到财政或上级公司拨款时按政府补助处理计入营业外收入，还是计入往来款？ 3 、上市公司承担“三供一业”如果按章程需权力机构通过，但权力机构未通过，是不处理还是单独核减固有权益。

回答人：chenyiwei
此问题近期与财政部讨论过，目前初步意见： 按照财企〔 2005 〕 62 号文件，无偿移交资产应该冲减权益。对于维修改造支出等的会计处理，目前，缺乏明确规定。财企〔 2005 〕 62 号文件只涉及了资产的划转，对维修改造支出的会计处理还需要结合相关文件进行研究。 个人更倾向于将维修改造支出中由移交企业负担的部分计入当期损益（营业外支出），可以在扣除预期可从财政和集团公司获得的补助后按净额计入营业外支出。 上市公司核减国有权益问题比较复杂和敏感，应谨慎处理。个人理解，理论上比较合理的做法是上市公司将三供一业资产按合理价格转移给其国有大股东，由大股东代表上市公司履行划转、改造等义务。

提问人：于呈 时间：2017-11-23 18:10:20
谢谢陈老师！如维修改造支出符合资本化条件，形成移交改造资产，那么移交时企业承担部分就可以核减权益了吧。另外收到财政和主办企业承担部分可否作为代收代付往来款核算，不作为损益核算？

回答人：chenyiwei
收到财政和主办企业承担部分可类似于按净额法核算的政府补助。如前所述，此问题目前尚无定论，还在讨论中。

提问人：毛翻翻 时间：2017-12-06 10:04:52
请教陈版主，移交方支付给被移交方的维修改造基金，计入营业外支出，那么是应当开具发票，还是收据即可？企业进行营业外支出的账务处理时，以什么单据进行支撑？

回答人：chenyiwei
我理解应开具发票。但也不确定，建议咨询税务专业人士，并注意了解当地税务机关对此问题的把握口径。

提问人：呼叫帮助 时间：2017-12-23 18:43:26
对于划转出去的“三供一业”相关资产，是否可按一般的资产无偿划出处理，按划出净资产的账面价值，依次冲减资本公积、盈余公积、未分配利润？

回答人：chenyiwei
根据 62 号文，冲减的顺序是未分配利润、盈余公积、资本公积、实收资本。